臺灣高等法院刑事判決
111年度原上易字第15號
上  訴  人
即  被  告  沈英傑


指定辯護人  邱翊森律師（義務辯護）
上列上訴人即被告因竊盜案件，不服臺灣桃園地方法院109年度
原易字第65號，中華民國110年12月15日第一審判決（起訴案號
：臺灣桃園地方檢察署109年度偵字第9391、10410、11973號）
，提起上訴，本院判決如下：
    主  文
原判決關於沈英傑有罪部分撤銷。
沈英傑共同犯竊盜罪，處拘役伍日，如易科罰金，以新臺幣壹仟
元折算壹日。緩刑貳年。
    事實及理由
一、本案經本院審理結果，認第一審以上訴人即被告沈英傑（下
    稱被告）共同犯刑法第320條第1項之竊盜罪，其認事用法及
    不予沒收之諭知均無不當，除證據部分補充「被告於本院審
    理時之自白（本院卷第112頁）」外，餘均引用第一審判決
    書所記載之事實、有罪部分之證據及除量刑部分以外之理由
    （如附件）。
二、被告上訴意旨略以：伊坦承犯竊盜罪，也知道錯了，請從輕
    量刑等語。
三、上訴之判斷：
    原審經詳細調查後，以被告犯刑法第320條第1項之竊盜罪，
    事證明確，因予論罪科刑，固非無見。惟查，被告於本院審
    理時已坦承犯行，不再為無謂爭執，堪認其尚知悛悔反省，
    犯罪後之態度與原審相較，確實顯有不同。是本件量刑基礎
    已有變更，原審未及審酌，容有未洽。被告上訴請求從輕量
    刑，為有理由，自應由本院將原判決關於被告有罪部分撤銷
    改判。
四、量刑審酌事由：
    爰以被告之行為人責任為基礎，審酌被告正值壯年，也有正
    當工作，竟因貪圖小利而竊取他人財物，實有不該，惟僅竊
    取衛生紙2大包，財物價值不高，又已坦承犯行，犯後態度
    尚可，另前無犯罪紀錄，素行良好，兼衡其自陳國中畢業、
    現從事保全工作、月收入約新臺幣35,000元、已婚、有6個
    小孩需要撫養等智識程度、家庭經濟生活等一切情狀（本院
    卷第35頁），改量處如主文第2項所示之刑，並諭知易科罰
    金之折算標準。
五、被告前未曾因故意犯罪而受有期徒刑以上刑之宣告，有本院
    被告前案紀錄表在卷可考，其因一時失慮致罹刑典，惟已坦
    承犯錯，頗見悔意，堪認經此偵審程序之教訓，當已知所警
    惕，信無再犯之虞；再衡以告訴人張竣睿於原審審理時陳稱
    「如果被告承認犯罪，願意給予緩刑機會」等語（109年度
    原易字第65號卷㈢第105頁），檢察官於本院審理期日亦表示
    「檢方同意為緩刑之宣告」等情明確（本院卷第114頁），
    因認前揭所宣告之刑，以暫不執行為適當，爰併予宣告緩刑
    2年，以啟自新。　　
據上論斷，應依刑事訴訟法第369條第1項前段、第364條、第299
條第1項前段、第300條、第373條，刑法第28條、第320條第1項
、第41條第1項前段、第74條第1項第1款，刑法施行法第1條之1
第1項，判決如主文。
本案經檢察官高玉奇提起公訴，被告提起上訴後，檢察官洪威華
到庭執行職務。
中　　華　　民　　國　　111 　年　　6 　　月　　29　　日
                  刑事第二十一庭審判長法　官  林怡秀
                                      法　官  胡宜如
                                      法　官  劉元斐
以上正本證明與原本無異。
不得上訴。
                                      書記官  陳靜雅
中　　華　　民　　國　　111 　年　　6 　　月　　29　　日
附錄：本案論罪科刑法條全文
中華民國刑法第320條
意圖為自己或第三人不法之所有，而竊取他人之動產者，為竊盜
罪，處5年以下有期徒刑、拘役或50萬元以下罰金。
意圖為自己或第三人不法之利益，而竊佔他人之不動產者，依前
項之規定處斷。
前二項之未遂犯罰之。
附件
臺灣桃園地方法院刑事判決
                                     109年度原易字第65號
公　訴　人　臺灣桃園地方檢察署檢察官  
被　　　告　鍾承勲　男　民國00年00月00日生
                    身分證統一編號：Z000000000號
                    住桃園市○○區○○路000號
選任辯護人　陳義權律師
被　　　告　沈英傑　男　民國00年0月00日生
                    身分證統一編號：Z000000000號
                    住桃園市○○區○○○路0段00巷0號5樓
選任辯護人　周威君律師（法扶律師）
上列被告因竊盜等案件，經檢察官提起公訴（109年度偵字第939
1號、109年度偵字第10410號、109年度偵字第11973號），本院
判決如下：
    主  文
沈英傑共同犯竊盜罪，處拘役拾日，如易科罰金，以新臺幣壹仟
元折算壹日。
鍾承勲被訴竊盜、毀損及侵入住宅部分，及沈英傑被訴毀損及侵
入住宅部分，均公訴不受理。
    事  實
鍾承勲為張成昌之姪子、張竣睿之堂哥，其等分別具有事實上三
親等、四親等旁系血親關係，鍾承勲因家族糾紛而對張成昌、張
竣睿心生嫌隙，遂偕同沈英傑，於民國109年1月8日凌晨3時6分
，前往張竣睿、張成昌及鄒秋霞等3人居住在桃園市○○區○○路000
號5樓房屋（下稱本案5樓房屋），攀爬窗戶進入該屋後，見屋內
有衛生紙2大包，認有機可趁，竟意圖為自己不法之所有，共同
基於竊盜之犯意聯絡，先由沈英傑先將上開衛生紙放置在本案5
樓房屋門口與樓梯間之空間，俟鍾承勲砸毀屋內家具及古董等財
物、踢踹房門及燒毀物品，於離開該屋之際，再由鍾承勲叮囑沈
英傑拿取上開衛生紙下樓，2人以此方式竊取上開衛生紙得手後
離去（鍾承勲、沈英傑所涉毀損及侵入住宅部分，業據張竣睿、
鄒秋霞撤回告訴；鍾承勲所涉竊盜部分，業據張竣睿撤回告訴，
均由本院諭知公訴不受理，詳如後述）。嗣經張竣睿發覺遭竊而
報警處理，經警調閱監視錄影畫面，始查悉上情。
    理  由
壹、有罪部分
一、訊據被告沈英傑固坦承有拿取衛生紙2大包之事實，惟矢口
    否認有何竊盜之犯行，辯稱：我是聽被告鍾承勲指示拿衛生
    紙，被告鍾承勲跟我說本案5樓房屋都是他家云云。辯護人
    為其辯護稱：被告沈英傑與被告鍾承勲為老闆雇員及房東租
    客關係，因信任被告鍾承勲所述本案5樓房屋均為被告鍾承
    勲所有，故依被告鍾承勲囑咐將衛生紙拿到1 樓放置，並無
    竊盜故意及不法所有意圖云云。經查：
　　㈠被告沈英傑於上開時間進入本案5樓房屋告訴人張竣睿住處
      ，拿取衛生紙2大包後離去等情，業據被告沈英傑於本院
      審理時坦認在卷（見本院109年度原易字第65號卷【下稱
      本院原易卷】三第48頁），核與證人張竣睿於警詢及偵訊
      時之證述、證人即同案被告鍾承勲於本院審理時之證述相
      符（見臺灣桃園地方檢察署109年度偵字第9391號卷【下
      稱偵9391卷】第37至49頁、第189至190頁；本院原易卷一
      第169至177頁），且經本院當庭勘驗現場監視器錄影光碟
      無訛，並有勘驗筆錄及監視器錄影畫面擷圖在卷可稽（見
      本院原易卷一第166至169頁、第201至284頁），此部分事
      實，應堪認定。
　　㈡被告沈英傑所拿取之衛生紙2大包，為被告沈英傑、鍾承勲
      共同竊取等節，業據證人鍾承勲於本院審理時證稱：沈英
      傑向我承租中山路215號1樓房屋，案發日我請沈英傑陪同
      我去本案5樓房屋，當時我沒有和沈英傑說本案5樓房屋是
      我的房子；我和沈英傑爬進本案5樓房屋的窗戶，剛好看
      到衛生紙2包，我想說沈英傑家境比較不好，所以我請沈
      英傑拿下去給沈英傑家人用等語甚詳（見本院原易卷一第
      169至177頁），核與本院勘驗現場監視器錄影畫面結果相
      符，此有前揭勘驗筆錄及監視器錄影畫面擷圖在卷可佐，
      是證人鍾承勲上開證述情節屬實可信，足認被告沈英傑拿
      取放置在本案5樓房屋告訴人張竣睿住處之上開衛生紙，
      係本於其與被告鍾承勲間共同謀議所為，且未經告訴人張
      竣睿同意即逕自攜帶離去，已將上開衛生紙置於自己實力
      支配管領下。是被告沈英傑拿取上開衛生紙之行為，客觀
      上係竊盜行為，主觀上具有竊盜犯意及不法所有意圖甚明
      。
　　㈢被告沈英傑及其辯護人雖辯以：被告沈英傑認為本案5樓房
      屋為被告鍾承勲所有，故被告沈英傑依被告鍾承勲指示拿
      取上開衛生紙，不具竊盜犯意及不法所有意圖云云。惟查
      ，證人鍾承勲已明確指證其並未向被告沈英傑告知本案5
      樓房屋為其所有（見本院原易卷一第172頁）。又被告沈
      英傑、鍾承勲於案發當日係以爬窗方式進入本案5樓房屋
      ，且被告鍾承勲在本案5樓房屋內點火燒毀物品等節，有
      前揭勘驗筆錄及監視器錄影畫面擷圖附卷可按，可知被告
      沈英傑、鍾承勲進入上開房屋之方式，顯與一般人持鑰匙
      開啟門鎖而進入自己房屋之常情有違，況被告鍾承勲在屋
      內燒毀財物之舉動，亦與一般人謹慎維護自身房屋內財物
      之情形不符；參以被告沈英傑於案發當時之年齡及智識程
      度，其在旁觀看被告鍾承勲上開舉動，即可知悉被告鍾承
      勲對於本案5樓房屋及屋內物品並無合法使用權源。且上
      開衛生紙並非垃圾或廢棄物，係有價值之物，被告沈英傑
      在未取得本案5樓房屋所有人或使用人同意之情形下，仍
      拿取上開衛生紙攜回使用，主觀上顯係意欲持續地破壞他
      人對於上開衛生紙之之支配關係。是被告及其辯護人此部
      分所辯，尚難憑採。
　　㈣公訴意旨雖認被告沈英傑所為係犯刑法第321條第1款、第2
      款毀越門扇侵入住宅竊盜罪嫌。然所謂侵入住宅竊盜，或
      毀越門窗、牆垣或其他安全設備竊盜，須以侵入住宅、毀
      越門窗、牆垣或其他安全設備之初，即具竊盜故意，方成
      立該條之罪，如係因為他故侵入、踰越或毀壞之後，始乘
      機起意竊盜者，尚難以該罪論處。經查，被告沈英傑、鍾
      承勲於案發當日，爬窗侵入本案5樓房屋，除前述竊取衛
      生紙外，被告鍾承勲並點火毀損屋內物品、破壞屋內家具
      及古董等財物之事實，業據證人張竣睿於偵訊時證述明確
      （見偵9391卷第189頁），並有現場照片（見偵9391卷第1
      19至139頁）及前揭勘驗筆錄及監視器錄影畫面擷圖在卷
      可憑。再酌以被告沈英傑、鍾承勲侵入本案5樓房屋之期
      間，長達約27分鐘（監視器錄影畫面時間03：11：21至03
      ：38：00），僅竊取衛生紙2大包，屋內並無其他財物遭
      竊，甚至破壞價值昂貴之古董。衡情若被告沈英傑、鍾承
      勲毀越侵入本案5樓房屋時，即具竊盜犯意，當以高單價
      且易變現之物品為行竊目標，然被告鍾承勲在本案5樓房
      屋內，大肆破壞價值高昂之古董，反而僅竊取價值低微之
      衛生紙，是依上開客觀情狀，實難認被告沈英傑、鍾承勲
      毀越門窗、侵入住宅之初，已具有竊盜犯意聯絡。再者，
      被告鍾承勲於本案發生前3日（即109年1月5日），甫侵入
      桃園市○○區○○路000號2樓張成昌、張竣睿住處（下稱本案
      2樓房屋），砸毀門上玻璃及破壞屋內家具等節，有本院1
      09年度簡上字第655號刑事判決可卷可佐（見本院原易卷
      三第33至38頁），益徵被告鍾承勲所供其對告訴人張竣睿
      之父張成昌未積極處理家族間公共空間清理問題而心生怨
      懟，始侵入本案5樓房屋毀損屋內物品，尚非無憑。綜合
      上情，觀察被告沈英傑、鍾承勲侵入本案5樓房屋之整體
      行為，不能排除被告沈英傑、鍾承勲係基於毀損犯意聯絡
      而毀越門窗侵入住宅，尚難逕認被告沈英傑、鍾承勲在毀
      越門窗侵入住宅之初，即係基於行竊之意思，復無其他積
      極證據證明其等於毀越門窗侵入住宅之始，即有竊盜犯意
      聯絡，依有疑唯利被告原則，僅能認定被告沈英傑、鍾承
      勲係於毀越門窗侵入住宅後，另行起意竊盜。
　　㈤綜上所述，本案事證明確，被告沈英傑共同竊盜之犯行堪
      以認定，應依法論科。
二、論罪科刑
　　㈠核被告沈英傑所為，係犯刑法第320條第1項之竊盜罪。被
      告沈英傑與同案被告鍾承勲就本案竊盜犯行間，有犯意聯
      絡及行為分擔，應論以共同正犯。公訴意旨認被告沈英傑
      所為構成刑法第321條第1款、第2款加重竊盜罪嫌，容有
      誤會，惟起訴與本院前揭認定之犯罪事實，兩者基本社會
      事實同一，且經本院當庭告知被告變更後之罪名（見本院
      原易卷三第82頁），給予被告沈英傑及其辯護人辨明之機
      會，已無礙被告沈英傑訴訟防禦權之行使，爰依法變更起
      訴法條。
　　㈡爰以行為人之責任為基礎，審酌被告沈英傑不思循正當途
      徑獲取所需，恣意徒手竊取他人財物，顯然欠缺尊重他人
      財產權之觀念，所為殊非可取；兼衡被告犯後始終否認犯
      行，態度不佳，及其未曾因犯罪經法院判罪刑確定，素行
      尚可；並考量其犯罪之動機、目的、手段、所竊財物價值
      、就本案犯行之分工情形及參與犯罪之程度，暨其自陳之
      智識程度及生活狀況等一切情狀，量處如主文所示之刑，
      並諭知易科之折算標準，以示懲儆。
三、沒收
    按犯罪所得，屬於犯罪行為人者，沒收之；於全部或一部不
    能沒收或不宜執行沒收時，追徵其價額；宣告犯罪所得之沒
    收或追徵，有過苛之虞、欠缺刑法上之重要性、犯罪所得價
    值低微，或為維持受宣告人生活條件之必要者，得不宣告或
    酌減之，刑法第38條之1 第1 項前段、第3 項、第38條之2
    第2項分別定有明文。查被告沈英傑所竊得之衛生紙2大包，
    固為其犯罪所得，然客觀財產價值低微，若予沒收，顯然欠
    缺刑法上之重要性，爰依刑法第38條之2第2項規定，不予宣
    告沒收或追徵。
貳、公訴不受理部分
一、公訴意旨略以：㈠【起訴書附表編號1部分】被告鍾承、沈
    英傑基於竊盜、毀損之犯意聯絡，於民國109年1月8日凌晨3
    時6分，接續至本案2樓房屋，踹飛該處大門，入內砸毀桌子
    、床鋪，並在屋內床上便溺，致令不堪用，足生損害於告訴
    人張竣睿；復至本案5樓房屋，敲破該處門旁之窗戶玻璃，
    從窗戶爬進屋內，砸毀屋內家具、古董、鋼琴、落地窗及名
    畫等物，並點火燒毀屋內擺放之相片等物，致令不堪用，足
    生損害於告訴人張竣睿、鄒秋霞（起訴書贅載張成昌提起告
    訴，應予更正；起訴書漏載鄒秋霞提起告訴，業經公訴檢察
    官當庭更正）。因認被告鍾承、沈英傑均涉犯刑法第321條
    第1項第1款、第2款之加重竊盜及同法第354條之毀損罪嫌等
    語（此部分經本院認定為刑法第320條第1項之竊盜罪、同法
    第306條第1項之侵入住宅罪及同法第354條之毀損罪）。㈡【
    起訴書附表編號2部分】被告鍾承基於毀損之犯意，於109
    年2月8日上午7時10分許，接續至本案2樓房屋及5樓房屋，
    砸毀該處屋內外監視器鏡頭、盆栽、電視、音響、空氣清淨
    機等多項家具，致令不堪用，足生損害於告訴人張成昌、張
    竣睿，因認被告鍾承涉犯刑法第354條之毀損罪嫌等語。㈢
    【起訴書附表編號3部分】被告鍾承勲基於毀損之犯意，於1
    09年2月11日上午9時許，至本案2樓房屋，砸毀屋內多項家
    具，致令不堪用，足生損害於告訴人張竣睿（起訴書贅載張
    成昌提起告訴，應予更正），因認被告鍾承涉犯刑法第354
    條之毀損罪嫌等語。
二、按告訴乃論之罪，告訴人於第一審辯論終結前，得撤回其告
    訴；告訴經撤回者，法院應諭知不受理之判決，刑事訴訟法
    第238條第1項、第303條第3款分別定有明文。次按刑事訴訟
    法第239條前段所定，告訴乃論之罪，對於共犯之一人告訴
    或撤回告訴者，其效力及於其他共犯。此即所謂告訴不可分
    原則，因係就共犯部分而言，亦稱為告訴之主觀不可分，以
    有別於對犯罪事實一部告訴或撤回告訴，所衍生告訴之客觀
    不可分之問題。告訴之主觀不可分，必各被告「共犯」絕對
    告訴乃論之罪，方有其適用。此所稱「共犯」係指包括共同
    正犯、教唆犯、幫助犯之廣義共犯而言（最高法院98年度台
    上字第3960號判決意旨參照）。
三、經查：
　　㈠起訴書附表編號1部分
　　　⒈公訴意旨雖認起訴書附表編號1部分，被告鍾承勲、沈英
        傑所為係犯刑法第321條第1項第1款、第2款之加重竊盜
        及同法第354條之毀損罪嫌，惟被告鍾承勲、沈英傑所
        為竊盜行為係另行起意，業經本院認定如前，則被告鍾
        承勲、沈英傑前述侵入住宅及毀損之行為，既為起訴書
        犯罪事實欄所載，而為起訴效力所及，且與前開本院認
        定有罪之竊盜部分，並無實質上或裁判上一罪關係，應
        屬分論併罰，先予敘明。
　　　⒉起訴書附表編號1所示告訴人張竣睿、鄒秋霞告訴被告鍾
        承、沈英傑刑法第306條第1項侵入住宅及同法第354條
        毀損罪嫌部分，依同第308條第1項、第357條規定，須
        告訴乃論。茲被告鍾承與告訴人張竣睿、鄒秋霞成立
        和解，告訴人張竣睿、鄒秋霞分別於第一審辯論終結前
        之110年3月29日、110年10月19日分別具狀向本院撤回
        告訴等情，有和解筆錄及刑事撤回告訴狀在卷可按（見
        本院原易卷一第435、439至441頁、卷三第61至63頁）
        ，揆諸上開說明，告訴人張竣睿、鄒秋霞對被告鍾承
        撤回告訴之效力，及於公訴意旨所指之共同正犯即被告
        沈英傑，故被告鍾承勲、沈英傑涉犯刑法第306條第1項
        侵入住宅罪嫌及同法第354條之毀損罪嫌部分，均經撤
        回告訴。
　　　⒊起訴書起訴書附表編號1所示告訴人張竣睿告訴被告鍾承
        刑法第320條第1項竊盜罪嫌部分：
　　　　⑴按於直系血親、配偶或同財共居親屬或其他五親等內
          血親或三親等內姻親之間，犯竊盜罪章之罪者，須告
          訴乃論，刑法第324條第2項定有明文。經查，被告鍾
          承之父鍾盛昌與告訴人張成昌均為張仙生所親生，
          惟因張仙生之叔父鍾魁玉已過世，家族間為求延續鍾
          氏之血脈，故將鍾盛昌過繼為鍾維玉之孫、鍾生秀之
          子等節，業據證人張成昌於本院審理時證述明確（見
          本院原易卷三第83至85頁），核與立過繼房書及戶籍
          資料相符（見本院原易卷一第465至471、477至480頁
          、卷二第11至15頁、卷三第49至53頁），是證人張成
          昌之證述內容應堪信實，可認被告鍾承係告訴人張
          成昌之姪子，其等事實上為三親等旁系血親關係，被
          告鍾承與告訴人張成昌之子張竣睿間，為事實上四
          親等旁系血親關係。又參諸刑法第324條之立法意旨
          ，在於維繫親屬間家族親誼及人倫關係，是雖非法律
          上五親等內旁系血親，僅係事實上五親等內旁系血親
          ，亦應有該條規定之適用，故被告鍾承所涉竊盜罪
          嫌，依刑法第324條第2項規定，須告訴乃論。
　　　　⑵茲被告鍾承與告訴人張竣睿成立和解，告訴人張竣睿
          於第一審辯論終結前之110年3月日29具狀向本院撤回
          告訴等情，已如前述，則此部分應認業經撤回告訴。
　　㈡起訴書附表編號2、3部分
　　  公訴意旨認被告鍾承此部分均係涉犯刑法第354條之毀損
      罪嫌，依同法第357條規定，須告訴乃論。茲被告鍾承與
      告訴人張竣睿、張成昌成立和解，告訴人張竣睿、張成昌
      分別於第一審辯論終結前之110年3月29日具狀向本院撤回
      告訴等情，業如前述，故此部分均經撤回告訴。
四、綜上所述，被告鍾承勲被訴竊盜、毀損及侵入住宅部分，及
    被告沈英傑被訴毀損及侵入住宅部分，均經告訴人3人撤回
    告訴，均應為諭知不受理之判決。
據上論斷，應依刑事訴訟法第299 條第1 項前段、第303 條第3
款，判決如主文。
本案經檢察官高玉奇提起公訴，檢察官劉倍到庭執行職務。
中　　華　　民　　國　　110 　年　　12　　月　　15　　日
                  刑事第十八庭  審判長法  官  陳囿辰

                                      法  官  姚懿珊

                                      法  官　羅文鴻
以上正本證明與原本無異。
如不服本判決應於收受判決後20日內向本院提出上訴書狀，並應
敘述具體理由。其未敘述上訴理由者，應於上訴期間屆滿後20日
內向本院補提理由書(均須按他造當事人之人數附繕本)「切勿逕
送上級法院」。 
　　　　　　　　　　　　　　　        書記官　陳芳蘭
中　　華　　民　　國　　110 　年　　12　　月　　15　　日